【裁判字號】    98,簡,140
【裁判日期】    980727
【裁判案由】    空氣污染防制法
【裁判全文】
高雄高等行政法院簡易判決
                                       98年度簡字第140號
原      告  黃健峰即綠園實業社
被      告  臺東縣政府
代  表  人  甲○○  縣長
上列當事人間空氣污染防制法事件，原告不服行政院環境保護署
中華民國98年6月12日環署訴字第0980037085號訴願決定，提起
行政訴訟，本院判決如下：
    主  文
原告之訴駁回。
訴訟費用由原告負擔。
    事實及理由
一、事實概要︰緣原告所有712-UG號自用大貨車，於民國98年2
    月19日15時40分行經臺東縣鹿野鄉鹿鳴酒店前省道時，因排
    煙異常有污染空氣之虞遭民眾檢舉，被告乃以98年3月6日府
    環空字第0986100489號函檢送柴油車排煙檢驗通知書，通知
    原告應於98年3月24日前至臺東縣環境保護局柴油車排煙檢
    測站或就近至其他縣市之動力計檢測站接受檢測，否則將依
    法處分。惟原告未於該期限前往檢測，違反空氣污染防制法
    第42條第2項規定，被告乃依同法第68條規定裁處原告新臺
    幣（下同）6萬元之罰鍰。原告不服，提起訴願，經訴願決
    定駁回，遂提起本件行政訴訟。
二、本件原告主張︰按原告所有712-UG號自用大貨車，於98年2
    月19日15時40分行經臺東縣鹿鳴酒店前省道時，排煙異常有
    污染空氣之虞，遭民眾檢舉，因原告未按指定期限內指定地
    點接受檢測而受處分。惟查，被告於98年3月6日以府環空字
    第0986100489號函檢送柴油車排煙檢驗通知書，通知原告應
    於98年3月24日前至指定地點接受檢測，因原告工作大部分
    時間須在外拜訪客戶，不知被告通知函。原告98年4月7日突
    然接到被告承辦人陳敏慧電話通知原告為何未接受柴油車排
    煙檢測，並告知有掛號郵件通知書一事。原告前往新營郵局
    查詢，始於98年4月8日16時10分領取通知書，有郵局證明單
    可資證明。原告於98年4月9日前往新營柴油排煙檢測站接受
    檢測，經檢驗合格並已將檢驗合格書郵寄被告，詎未隔數日
    即接獲被告處分書。本件被告檢測通知書未能合法送達原告
    ，經原告以電話與承辦人陳敏慧說明詳情未被採納，承辦人
    陳敏慧為檢舉人獎金及個人績效，藐視法令，作成裁罰處分
    ，致原告合法權益受損，自有未洽等情。並聲明求為判決撤
    銷訴願決定及原處分。
三、被告則以︰車輛檢驗通知事關民眾權利義務，被告業以98年
    3月6日府環空字第0986100489號函附檢驗通知書於98年3月
    11日郵寄送達車輛所有人即原告之車籍、營利事業登記及戶
    籍所在地，因未獲會晤本人亦無受領文書之同居人、受雇人
    或送達處所之接收郵件人員，已將該送達文書分別寄存於大
    寮及新營中山路郵局，依據行政程序法第74條規定：「．．
    ．由郵政機關為送達者，得將文書寄存於送達地之郵政機關
    。．．．」故該車輛檢驗通知送達程序屬合法送達。另原告
    檢驗日期已逾所規定之到檢期限98年3月24日，違規事實已
    成立，其事後受檢，尚難執為免罰之依據。又被告並無承辦
    人陳敏慧任職，並無原告所述之情形。原告之訴為無理由等
    語，資為抗辯。並聲明求為判決駁回原告之訴。
四、兩造之爭點為上開車輛檢驗通知送達程序是否合法，原告車
    輛未依限前往檢驗，被告是否得予裁罰？經查：
（一）按「人民得向主管機關檢舉使用中汽車排放空氣污染物情
      形，被檢舉之車輛經主管機關通知者，應於指定期限內至
      指定地點接受檢驗．．．。」「不依第42條規定檢驗，或
      經檢驗不符合排放標準者，處汽車使用人或所有人新臺幣
      1千5百元以上6萬元以下罰鍰。」空氣污染防制法第42條
      第2項及第68條分別定有明文。又「汽車使用人或所有人
      違反本法第42條規定，逾通知期限未至指定地點接受檢驗
      者，其罰鍰額度如下：．．．三、大型車處新臺幣6萬元
      。」行為時交通工具違反空氣污染防制法裁罰準則第4條
      規定亦明。
（二）本件原告所有712-UG號自用大貨車於上述時地排煙異常，
      有污染空氣之虞，遭民眾檢舉，被告於98年3月6日以府環
      空字第0986100489號函檢送柴油車排煙檢驗通知書，通知
      原告應於98年3月24日前至臺東縣環境保護局柴油車排煙
      檢測站或就近至其他縣市之動力計檢測站接受檢測，否則
      將依法處分之事實，原告車輛未依限前往受檢，經被告裁
      處罰鍰6萬元之事實，有檢測通知函及裁處書等附卷可稽
      ，洵堪認定。查，原告被檢舉之車輛經被告通知，應於指
      定期限內至指定地點接受檢驗，其未依空氣污染防制法第
      42條規定前往檢驗，被告依空氣污染防制法第68規定及行
      為時交通工具違反空氣污染防制法裁罰準則第4條規定，
      裁處6萬元之罰鍰，尚非無據。
（三）另按「送達，於應受送達人之住居所、事務所或營業所為
      之。」「於應送達處所不獲會晤應受送達人時，得將文書
      付與有辨別事理能力之同居人、受雇人或應送達處所之接
      收郵件人員。」「送達，不能依前2條規定為之者，得將
      文書寄存送達地之地方自治或警察機關，並製作送達通知
      書2份，1份黏貼於應受送達人住居所．．．另1份交由鄰
      居轉交或置於該送達處所信箱或其他適當位置，以為送達
      。前項情形，由郵政機關為送達者，得將文書寄存於送達
      地之郵政機關。」分別為行政程序法第72條第1項前段、
      第73條第1項及第74條第1項、第2項所規定。準此，行政
      機關或郵政機關依行政程序法第74條第1項規定為送達者
      ，如於應受送達處所確已完成文書寄存於送達地之地方自
      治、警察機關或郵政機關（限郵務人員送達適用），並製
      作送達通知書2份，1份黏貼於送達處所之門首，另1份交
      由鄰居轉交或置於送達處所信箱或其他適當位置時，無論
      應受送達人實際上於何時受領文書，均以寄存之日視為收
      受送達之日期，而發生送達效力。查，系爭柴油車排煙檢
      驗通知書業經被告為郵務送達，而於98年3月11日分別送
      達原告戶籍所在地「嘉義縣布袋鎮東港里17鄰埔仔厝93號
      」及獨資商號營利事業登記所在地（亦為車籍登記地址）
      「臺南縣新營市○○里○○路39號1樓」，因均未獲會晤
      原告本人，亦無受領文書之同居人、受雇人或送達處所之
      接收郵件人員可收領郵件，遂於98年3月11日分別寄存於
      大寮郵局及新營中山路郵局，依首揭行政程序法第74條第
      1項規定已屬合法送達，有戶籍謄本、營利事業登記資料
      查詢及送達證書影本附原處分卷可稽。是原告無論何時受
      領該通知函，均以寄存之日期視為收受送達之日期，而發
      生送達效力。原告應於98年3月24日前至臺東縣環境保護
      局柴油車排煙檢測站或就近至其他縣市之動力計檢測站接
      受檢測，始予適法。雖原告嗣於98年4月9日已檢測合格，
      然為違章成立後之事後改善行為，亦難據以免責。
五、綜上所述，原告之主張並不可採。從而，被告原處分並無違
    誤，訴願決定予以維持，亦無不合。原告起訴意旨求為撤銷
    ，為無理由，應予駁回。又本件係簡易訴訟事件，爰不經言
    詞辯論為之。
六、據上論結，本件原告之訴為無理由，依行政訴訟法第233條
    第1項、第236條、第98條第1項前段，判決如主文。
中    華    民    國    98    年     7    月   27     日
              高雄高等行政法院第四庭
                              法  官  蘇  秋  津
以上正本係照原本作成。
如不服本判決，應於送達後20日內，向本院提出上訴狀並表明上
訴理由，如於本判決宣示後送達前提起上訴者，應於判決送達後
20日內補提上訴理由書（須按他造當事人人數附繕本）。
中    華    民    國    98    年     7    月   27     日
                              書記官  洪  美  智
附註：
行政訴訟法第235條（第1項、第2項）：
對於適用簡易程序之裁判提起上訴或抗告，須經最高行政法院之
許可。
前項許可，以訴訟事件所涉及之法律見解具有原則性者為限。


司法院資訊處製作；財團法人民間司法改革基金會備份。
